臺灣高等法院刑事判決　　　　　　　100 年度上易字第2585號
上　訴　人　臺灣桃園地方法院檢察署檢察官
被　　　告　王俊華
上列上訴人因被告偽造文書案件，不服臺灣桃園地方法院99年度
訴字第1017號，中華民國100年9月30日第一審判決（起訴案號：
臺灣桃園地方法院檢察署98年度偵字第18703號），提起上訴，
本院判決如下：
    主  文
上訴駁回。
    理  由
一、按案件由犯罪地或被告之住所、居所或所在地之法院管轄，
  刑事訴訟法第5 條第1 項定有明文，此即所謂「土地管轄」之
  規定，屬於上開法律規定之各地方法院均有刑事管轄權限，惟
  為避免管轄法院因被告之住所、居所及所在地變更而一再變更
  ，土地管轄必須恆定，即以案件繫屬於法院之日為準，而對於
  管轄權之有無，屬於法院應依職權調查之事項（司法院24年院
  字第1247號解釋意旨、同院37年院解字第3825號解釋意旨、最
  高法院48年台上字第837 號判例意旨參看），此土地管轄為訴
  訟形式條件，法院對於提起自訴或公訴之案件，應先為形式上
  之審理，如經形式上之審理後，認為欠缺訴訟之要件，即應為
  形式判決，毋庸再為實體上之審理（最高法院72年度台上字第
  4485號判決參看）。
二、本件檢察官上訴意旨略稱：原審未依職權查明被告王俊華交
  付業務上登載不實之發票予睿瑪科技整合行銷股份有限公司人
  員之確切地點，僅以被告住所地位於新北市，即為管轄錯誤判
  決，自有判決適用法則不當之違法等語。
三、經查，被告自民國83年6 月30日起至遭起訴時，均設籍於台
  北縣永和市（現改制為新北市永和區），此有個人基本資料查
  詢結果附卷可稽；且被告於原審準備程序陳稱：「除了這次電
  話聯絡之外，我跟睿瑪科技公司沒有任何接觸」、「我接到睿
  瑪公司電話時，我人是在大陸。」（原審100 年1 月21日準備
  程序筆錄第4 頁）；雖被告於警詢中陳稱於93年至95年間，曾
  於桃園地區從事電腦周邊零件的買賣批發，但當時沒有成立公
  司（97年7 月4 日調查局筆錄第2 頁），而所謂犯罪行為地，
  在概念上雖不排除犯罪結果發生地，但仍應限與該次犯罪行為
  態樣相關之特定地而言，不宜擴張管轄範圍至被告僅曾經營但
  與本件犯罪無具體相關之所在地法院。綜上，依戶政資料及被
  告於偵審中之陳述，桃園地區並非被告之住居所或所在地，且
  被告否認有何購買不實發票、轉交發票之行為，桃園地區亦非
  犯罪之行為地或結果地，是原審法院並無管轄權。
四、原審依職權就被告住居所、是否處在監在押狀態、檢察官起
  訴書起訴之犯罪事實及被告於警詢、檢訊時筆錄詳為調查後，
  得出原審對被告無管轄權之心證，已依職權詳加調查，檢察官
  上訴指原審未為任何調查即為判決，非有理由，應予駁回，並
  不經言詞辯論為之。
據上論斷，依刑事訴訟法第368條、第372條，判決如主文。
中    華    民    國    100   年    11    月    11    日
                  刑事第十九庭審判長法  官  鄧振球
                                    法  官  彭幸鳴
                                    法  官  曾德水
以上正本證明與原本無異。
不得上訴。
                                    書記官  吳玉華
中    華    民    國   100    年    11    月    11    日